【裁判字號】    92,上易,3045
【裁判日期】    921209
【裁判案由】    詐欺
【裁判全文】
臺灣高等法院刑事判決                        九十二年度上易字第三０四五號
    上  訴  人  臺灣板橋地方法院檢察署檢察官
    被      告  乙○○
右上訴人因被告詐欺案件，不服臺灣板橋地方法院九十一年度易字第三０一五號，中
華民國九十二年六月十九日第一審判決（起訴案號：臺灣板橋地方法院檢察署九十一
年度偵字第九七０二號），提起上訴，本院判決如左：
    主  文
上訴駁回。
    理  由
一、公訴意旨略以：被告乙○○在臺北縣新莊市○○路三十六號一樓開設尚揚交通公
    司，意圖為自己不法之所有，於民國九十年十月二十二日，向選購營業小客車之
    甲○○佯稱：車號九Ｂ─六０七號營業小客車車況良好，絕非泡水車，交車後若
    發現該車係泡水車，可要求退車，其願無條件退還所有車款云云，致使甲○○陷
    於錯誤，購買該車，簽立汽車買賣合約，約定價款新臺幣（下同）十六萬元，並
    交付頭期款五千元及其他款項一萬一千元。詎甲○○受領車輛後，發現為泡水車
    ，且故障連連，經耗費數萬元修理後，欲依約定，要求退車並退還車款，為乙○
    ○所拒，始知受騙。因認被告乙○○涉有刑法第三百三十九條第一項之詐欺取財
    罪嫌。
二、本件調查庭訊據被告乙○○堅決否認有詐欺之犯行，辯稱：伊開設車行，經營中
    古車買賣，本件車輛為合夥人李貴科向陳憲棟以十一萬五千元購得，陳憲棟、李
    貴科並未告知係泡水車，經將該車重新整修烤漆花費三萬餘元後，以十六萬元售
    予告訴人乙○○，賺取合理利潤，伊並不知該車係泡水車，現仍願隨時接受退車
    ，返還購車款，因告訴人獅子大開口，要求賠償三十萬元，乃無法解決，伊並無
    詐欺之不法犯行等語。
三、按犯罪事實應依證據認定之，無證據不得認定犯罪事實；又不能證明被告犯罪者
    ，應諭知無罪之判決。刑事訴訟法第一百五十四條第二項、第三百零一條第一項
    分別定有明文。又告訴人之告訴，係以使被告受刑事訴追為目的，是其陳述是否
    與事實相符，仍應調查其他證據以資審認（最高法院五十二年台上字第一三００
    號判例意旨參照）。另刑法第三百三十九條第一項詐欺取財罪之成立，以意圖為
    自己或第三人不法所有，以詐術使人將本人或第三人之物交付為要件，所謂以詐
    術使人交付，必須被詐欺人因其詐術而陷於錯誤，若其所用方法，不能認為詐術
    ，亦不致使人陷於錯誤，即不構成該罪（最高法院四十六年台上字第二六０號判
    例參照）。
四、經查：
（一）本件系爭車輛，因納莉颱風來襲，浸泡至車輛保險桿部分，為泡水車，固據證
      人陳憲棟及裕隆汽車服務廠引擎技師張嘉益證明屬實，並有照片九幀在卷可按
      。惟本件所應審究者，被告將車輛出售予告訴人時，其是否知悉為泡水車？有
      無特別擔保絕非泡水車；其出售價金，有無以泡水車之價格假冒非泡水車之價
      格，賺取暴利之詐欺故意？
（二）證人即原車主陳憲棟雖於原審證稱：以十一萬五千元將車輛賣予尚揚公司，我
      有告訴與我買賣的人，車子有泡到保險桿以下，但是車況還不錯，無發霉，無
      故障，我並不是跟被告說的，而是跟被告車行的人說，是與李貴科說的（見原
      審卷第三十一頁、第五十七頁、第七十頁）。原車主賣車並非與被告接洽，自
      不可能告知被告為泡水車。而上揚公司買入系爭車輛後，被告交由中乙汽車修
      護廠及咸廣商（車）行，進行保養維修及鈑金事宜，該二家汽車修護專業廠商
      人員，均未發現係泡水車，亦未告知被告車輛可能泡過水等情，為證人崔學中
      及劉泰鎰證述在卷（見原審卷第一○五頁、第一○六頁），且核系爭車輛僅泡
      水至保險桿，無發霉，無故障，專業之修理廠人員，均未發現為泡水車，又無
      人告知被告為泡水車，是則，並無証據証明被告事先知悉為泡水車。
（三）被告將系爭車輛交付維修，鈑金烤漆，花費三萬二千六百元（修護費用九千六
      百五十元、鈑金烤漆費用二萬二千九百五十元），復經證人崔學中、劉泰鎰結
      證屬實，並有委修單及估價單附卷足稽。被告所支付之成本已達十四萬七千六
      百元，以十六萬元之價格出售予告訴人，所賺取之差價為一萬二千四百元，又
      需與合夥股東分配，所得利潤亦合於常情。實難認被告明知該車係泡水車以低
      價收購，高價售出欺瞞他人之不法情事。
（四）被告於偵查、原審及本院審理中，均一再表示其願以原價向告訴人買回等情（
      見九十一年度他字第五七五號偵查卷第六十九頁反面、原審第七十五頁九十二
      年四月二十一日被告刑事呈報狀）。惟告訴人要求被告賠償三十萬餘元（見其
      所提附帶民事起訴狀），致未能達成和解等情，益徵被告並無為自己不法所有
      之意圖。
（五）告訴人上訴本院陳稱：依買賣當時，系爭車輛如未泡水應值二十四萬元（見本
      院九十二年十一月二十五日審判筆錄），指被告以十六萬元出售，應知泡水車
      云云。然如該車當時市價二十四萬元，泡水車價值十六萬元，被告以十六萬元
      出售，尤證被告並未以高價出售詐取財物之犯意及行為。本件被告既無泡水車
      之主觀認識，購入車輛後，交修護廠保養維修，亦未受告知該車係泡水車之訊
      息，後以一般市場行情之價格出售予告訴人，賺取合理之利潤，自難認有不法
      所有之意圖，施用詐術使告訴人陷於錯誤之不法手段。此外，復查無其他積極
      證據，足認被告有告訴人所指詐欺之不法犯行。
五、原審認不能證明被告犯罪，為其無罪之諭知，於法並無不合。檢察官依據告訴人
    之聲請，上訴意旨，除仍爭執被告應知泡水車外，另稱被告之車輛在高泰汽車修
    護廠修理，證人崔學中可以證明被告出售問題車云云。然本件車輛在中乙汽車修
    護廠及咸廣商（車）行修理，為證人崔學中、劉泰鎰證述在卷，已如前述。告訴
    人事後另依被告介紹至高泰修護車廠修理、檢查，與販售車輛前之修護無關，且
    證人崔學中原審已證述明確，並未指被告出售問題車，告訴人聲請上訴，不過空
    言爭執。本件上訴核無理由，應予駁回。
六、被告經合法傳喚，無正當理由未到庭辯論，爰不待其到庭陳述，逕行判決。
七、據上論斷，應依刑事訴訟法第三百六十八條、第三百七十一條，判決如主文。
本案經檢察官柯麗鈴到庭執行職務。
中      華      民      國    九十二    年     十二     月      九      日
                            臺灣高等法院刑事第五庭
                                審判長法  官  曾  德  水
                                      法  官  楊  貴  雄
                                      法  官  趙  功  恆
右正本證明與原本無異。
不得上訴。
                                      書記官  孫  佩  琳
中      華      民      國    九十二    年     十二     月      九      日


司法院資訊處製作；財團法人民間司法改革基金會備份。
